臺灣基隆地方法院基隆簡易庭小額民事判決
110年度基小字第2178號
原      告  中國信託產物保險股份有限公司

法定代理人  郭世昌  
訴訟代理人  張家瑜  
            莊友仁  
被      告  羅宥恩  


上列當事人間請求侵權行為損害賠償事件，本院於民國110年12
月29日言詞辯論終結，判決如下：
    主  文
被告應給付原告新臺幣壹萬壹仟捌佰肆拾玖元，及自民國一百一
十年十二月二十一日起至清償日止，按年息百分之五計算之利息
。
原告其餘之訴駁回。
訴訟費用新臺幣壹仟元，由被告負擔新臺幣柒佰參拾伍元，餘由
原告負擔。
本判決原告勝訴部分得假執行，但被告如以新臺幣壹萬壹仟捌佰
肆拾玖元為原告預供擔保，得免為假執行。
    事實及理由
一、本件被告經合法通知，未於言詞辯論期日到場，核無民事訴
    訟法第386條各款所列情形，爰依民事訴訟法第436條之23、
    第436條第2項、第385條第1項前段之規定，准原告訴訟代理
    人之聲請，由其一造辯論而為判決。
二、原告主張：
　　被告於民國109年12月21日18時23分，駕駛車號0000-00號車
    （下稱D車），行經基隆市中正區義一路與信三路口時，因
    未注意車前狀況，而碰撞由訴外人陳冠瑜所駕駛之車號0000
    -00號車（下稱系爭C車），系爭C車再碰撞由訴外人葉柏佑
    所騎乘之車號000-000號機車（下稱系爭B車）及原告承保由
    訴外人黃勝祥所駕駛之車號000-0000號自用小客車（下稱系
    爭A車），致系爭A車受損（原告誤載為系爭D車碰撞系爭A車
    ），原告已依保險契約給付系爭A車之車損維修費用合計新
    臺幣（下同）16,122元（鈑金3,850元、烤漆7,392元、零件
    4,880元），依保險法第53條規定，原告取得代位求償權。
    為此依民法第184條第1項前段、第191條之2提起本件訴訟，
    並聲明：㈠被告應給付原告16,122元，並自起訴狀送達翌日
    起至清償日止，按年息百分之5計算之利息。㈡訴訟費用由被
    告負擔。
三、被告經合法通知未於言詞辯論期日到庭，亦未提出書狀作何
    聲明或陳述。
四、本院之判斷：
　㈠被告駕駛系爭D車，於109年12月21日18時23分許，於基隆市
    中正區義一路與信三路口，先碰撞系爭C車，系爭C車再撞及
    系爭B車及系爭A車，致系爭A車受損，原告已依約賠償被保
    險人上揭金額修復系爭A車等事實，業據原告提出基隆市警
    察局道路交通事故當事人登記聯單影本、基隆市警察局道路
    交通事故現場草圖影本、基隆市警察局道路交通事故初步分
    析研判表影本、中國信託產險汽車險理賠計算書影本、電子
    發票證明聯原本、南都汽車股份有限公司崙背服務廠估價單
    原本、系爭A車受損照片影本、系爭A車行車執照影本等件為
    證，且經本院依職權向基隆市警察局調取本件道路交通事故
    相關資料（見該局110年10月1日基警交字第1100046566號函
    附基隆市警察局道路交通事故現場草圖、道路交通事故調查
    報告表㈠、道路交通事故調查報告表㈡、A3類路交通事故調查
    紀錄表、基隆市警察局道路交通事故當事人酒精測定紀錄表
    、基隆市警察局道路交通事故初步分析研判表、交通事故現
    場照片、監視器錄影光碟等件）在卷可稽，堪信為真。
　㈡按汽車行駛時，駕駛人應注意車前狀況及兩車並行之間隔，
    並隨時採取必要之安全措施，道路交通安全規則第94條第3
    項前段定有明文。經查，被告於警詢時陳稱：「我駕駛自小
    客從義一路往信二路方向行駛，我眼鏡突然掉下來，我看不
    見前方，後來要重新載上眼鏡時已經來不及我就撞上前方黑
    色的自小客車，然後他也往前撞到前面的車子」等語（見被
    告之A3類道路交通事故調查紀錄表）；訴外人陳冠瑜於警詢
    時陳稱：「我駕駛自小客從義一路往信一路方向直行，我是
    行駛內側車道，我在停等紅燈時我車輛在靜止狀態，行經上
    述地點後面有一台自小客就撞上來害我撞到一臺機車跟一台
    前面的自小客，我聽到碰一聲」等語（見陳冠瑜之A3類道路
    交通事故調查紀錄表）；訴外人葉柏佑於警詢時陳稱：「我
    騎乘重機車由義一路往信二路方向，我等信二路的左轉燈，
    我行駛內側車道，當時綠燈是直行，後來左轉燈亮了，我準
    備要往前，我就聽到碰一聲我就被撞了，是被0167-KL自小
    客撞到的」等語（見葉柏佑之A3類道路交通事故調查紀錄表
    ）；訴外人黃勝祥於警詢時陳稱：「我駕駛自小客由義一路
    往信一路方向行駛，我行經上述地點時，我原本在停等信二
    路的紅等，後來我就聽到碰一聲，我就被0167-KL自小客撞
    到後保險桿」等語（見黃勝祥之A3類道路交通事故調查紀錄
    表）。另經本院110年12月29日言詞辯論期日勘驗監視器錄
    影光碟，其結果為：「檔案名稱：0000000義一、信三（806
    ）1.MOV，畫面為監視器翻拍畫面，為路口的影像，畫面開
    始時一台深色的車輛停在道路上，其後方有一台汽車（下稱
    A車）、一台機車（下稱B車）、一台汽車（下稱C車）依序
    停下，畫面時間24：37，有一台車輛自C車後方撞擊C車再撞
    擊B車及A車」（見本院110年12月29日言詞辯論筆錄第1至2 
    頁）。依上事證，可知本件交通事故係因被告駕駛系爭D車
    未注意車前狀況，以致撞擊停等紅燈之系爭C車，導致系爭C
    車碰撞停等紅燈之系爭B車及系爭A車，堪認被告係有過失，
    且被告過失行為與系爭A車受損間，具有相當因果關係，被
    告對系爭A車所受損害應負侵權行為損害賠償責任。而原告
    已依保險契約賠付系爭A車之修復費用，自得依保險法第53
    條規定代位行使對被告之損害賠償請求權。
　㈢次按因故意或過失，不法侵害他人之權利者，負損害賠償責
    任。汽車、機車或其他非依軌道行駛之動力車輛，在使用中
    加損害於他人者，駕駛人應賠償因此所生之損害，民法第18
    4條第1項前段、第191條之2前段分別定有明文。次按負損害
    賠償責任者，除法律另有規定或契約因有訂定外，應回復他
    方損害發生前之原狀；第一項情形，債權人得請求支付回復
    原狀所必要之費用，以代回復原狀，民法第213條第1項、第
    3項定有明文。再按物被毀損時，被害人除得依民法第196 
    條請求賠償外，並不排除民法第213條至第215條之適用。依
    民法第196條請求賠償物被毀損所減少之價額，得以修復費
    用為估定之標準，但以必要者為限（例如：修理材料以新品
    換舊品，應予折舊）。被害人如能證明其物因毀損所減少之
    價額，超過必要之修復費用時，就其差額，仍得請求賠償（
    最高法院77年度第9次民事庭會議決議㈠參照）。查原告主張
    系爭A車之修復費用，依南都汽車股份有限公司崙背服務廠
    估價單之記載為16,122元（鈑金3,850元、烤漆7,392元、零
    件4,880元），而系爭A車出廠年月為105年6月，不知其確切
    之出廠日期，推定系爭A車為105年6月15日出廠，而以105年
    6月15日為計算折舊之基準，至109年12月21日車禍受損之日
    止，依營利事業所得稅查核準則第95條第6款規定：「固定
    資產提列折舊採用定率遞減法者，以一年為計算單位，其使
    用期間未滿一年者，按實際使用之月數相當於全年之比例計
    算之，不滿一月者，以月計」之方法計算結果，使用之時間
    應以4年7月計，其車輛及附加零件已有折舊，應將折舊部分
    予以扣除。本院依行政院所頒固定資產耐用年數表及固定資
    產折舊率之規定，自用小客車之耐用年數為5年，依定率遞
    減法每年折舊千分之369，則原告請求之修理費中零件費用4
    ,880元，依上開標準計算折舊後，原告所得請求之零件費用
    為607元（計算式：第1年折舊值4,880元×0.369＝1,801元，
    第1年折舊後價值4,880元－1,801元＝3,079元，第2年折舊值3
    ,079元×0.369＝1,136元，第2年折舊後價值3,079元－1,136元
    ＝1,943元，第3年折舊值1,943元×0.369＝717元，第3年折舊
    後價值1,943元－717元＝1,226元，第4年折舊值1,226元×0.36
    9＝452元，第4年折舊後價值1,226元－452元＝774元，第5年折
    舊值774元×0.369×(7/12)＝167元，第5年折舊後價值774元－1
    67元＝607元，元以下四捨五入，下同），加計其餘不應折舊
    之修復金額（鈑金3,850元、烤漆7,392元），則修復系爭A
    車之必要費用應為11,849元。
五、綜上，原告依侵權行為及代位之規定，請求被告給付11,849
    元，及自起訴狀送達被告之翌日即110年12月21日起至清償
    日止，按年息百分之5計算之利息，為有理由，應予准許。
    逾此範圍之請求，為無理由，應予駁回。
六、本件原告勝訴部分，係適用小額訴訟程序所為被告敗訴之判
    決，爰依民事訴訟法第436條之20規定，就原告勝訴部分依
    職權宣告假執行。並依職權宣告被告預供擔保得免為假執行
    。
七、訴訟費用即第一審裁判費1,000元，由被告負擔735元（計算
    式：1,000元×11,849元/16,122元＝735元），餘由原告負擔
    。
八、據上論結，本件原告之訴為一部有理由、一部無理由，依民
    事訴訟法第436條之23、第436條之19第1項、第436條之20、
    第436條第2項、第385條第1項前段、第392條第2項、第79條
    、第87條第1項判決如主文。
中    華    民    國    111    年    1    月    19    日
                  基隆簡易庭  法  官  高偉文
以上正本係照原本作成。
對於本件判決如有不服，應於收受送達後20日內向本院提出上訴
書狀，上訴於本院合議庭，並按他造當事人之人數附具繕本。
當事人之上訴，非以判決違背法令為理由不得為之，上訴狀應記
載上訴理由，表明下列各款事項：
(一)原判決所違背之法令及其具體內容。
(二)依訴訟資料可認為原判決有違背法令之具體事實。
如委任律師提起上訴者，應一併繳納上訴審裁判費。
中    華    民    國    111    年    1    月    20    日
                              書記官  蕭靖蓉